Inventaris van het archief van Bedrijfschap voor het Schilders- en Afwerkingsbedrijf, 1954-2002
Nationaal Archief, Den Haag
Bedrijfschap voor het Schilders- en Afwerkingsbedrijf
Bedrijfschap Schildersbedrijf
oudste stuk - jongste stuk: 1954-2002
P56
141 inventarisnummers; 7,80 meter
Normale geschreven, getypte en gedrukte documenten. Geen bijzondere handschriften.
Nationaal Archief, Den Haag
Bedrijfschap voor het Schilders- en Afwerkingsbedrijf; Commissie tot ordening van het Schildersbedrijf; Vakgroep Schildersbedrijf; Mebesal; Stichting Productiviteitsbevordering Schildersbedrijf
Het Bedrijfschap voor het Schilders- en Afwerkingsbedrijf heeft bestaan van 1954 tot en met 2002. Het archief bestaat voornamelijk uit bestuursverslagen, jaarrekeningen en verordeningen. Het archief bevat lacunes. Bij het Bedrijfschap voor het Schilders- en Afwerkingsbedrijf zijn de archieven gedeponeerd van de Commissie tot ordening van het schildersbedrijf (1939-1942), de Vakgroep Schildersbedrijf (1942-1951), Mebesal (1951-1959) en de Stichting Productiviteitsbevordering schildersbedrijf (1953-1960). Deze archieven, die onder meer statuten en verslagen van bestuursvergadering bevatten, zijn onvolledig..
Archiefvorming
Geschiedenis van de archiefvormers
Het bedrijfschap voor het Schilders- en Afwerkingsbedrijf
Het Bedrijfschap voor het Schilders- en Afwerkingsbedrijf is bij algemene maatregel van bestuur op 28 juni 1954 ingesteld onder de naam Bedrijfschap voor het Schildersbedrijf (Staatsblad 1954, nr. 321). Het Bedrijfschap werd ingesteld voor ondernemingen waarin het huisschilders-, het constructieschilders- of het scheepsschildersbedrijf werd uitgeoefend. Grondslag was de Wet op de bedrijfsorganisatie (Wbo).
Het bedrijfschap werd bestuurd door bestuursleden die werden benoemd door organisaties van ondernemers en organisaties van werkgevers. De voorzitter werd door de Kroon, al dan niet uit het bestuur, benoemd. Het bestuur had een ambtelijk secretaris die tevens leiding gaf aan het secretariaat. Het bedrijfschap kende een dagelijks bestuur dat onder meer belast was met het beheer van het vermogen en de inkomsten en uitgaven van het bedrijfschap.
Het bedrijfschap had tot taak een het belang van het Nederlandse volk dienende bedrijfsuitoefening door de ondernemingen, waarvoor zij is ingesteld, te bevorderen, alsmede het gemeenschappelijke belang van die ondernemingen en van de daarbij betrokken personen te behartigen (art. 71 Wbo). Ter vervulling van de taak hield het bedrijfschap zich onder meer bezig met:
• de registratie van schildersbedrijven
• het opleggen van heffingen
• het onderzoek op sociaal, economisch en technisch gebied
• mededinging
• de vakopleiding, omscholing en herscholing
• promotie van de producten van het schildersbedrijf
• verruiming van de werkgelegenheid en voorkoming van werkloosheid
• de Winterschilder
• voorlichting en advies aan schildersbedrijven op het gebied van techniek.
Het Bedrijfschap voor het Schilders- en Afwerkingsbedrijf en het Bedrijfschap voor het Stukadoors-, Terrazzo- en Steengaasstellersbedrijf hebben in 2000 besloten om samen één nieuw bedrijfslichaam te gaan vormen: het Hoofdbedrijfschap Afbouw en Onderhoud. Met de instelling van het Hoofdbedrijfschap Afbouw en Onderhoud werd het Bedrijfschap voor het Schilders- en Afwerkingsbedrijf per 1 januari 2003 opgeheven (Staatsblad 2002, nr. 394).
Commissie tot Ordening van het Schildersbedrijf
De Commissie tot Ordening van het Schildersbedrijf (C.O.S.) is in 1941 opgericht en had tot taak de Landelijke Ordeningsovereenkomst voor het Schildersbedrijf in Nederland uit te voeren. De ordeningsovereenkomst werd in 1941 voor anderhalf jaar gesloten tussen de Stichting Nederlandsche Schilderspatrooncentrale en de afdeling Huisschildersbelangen van de Vereniging van Vernis- en Verffabrikanten en -Handelaren in Nederland. Doel was naleving van plaatselijke prijsbepalingen voor schilderwerk. De C.O.S. stelde de algemene richtlijnen voor de prijsbepalingen vast.
Vakgroep Schildersbedrijf
De Vakgroep Schildersbedrijf is in 1942 door de overheid ingesteld. De Vakgroep maakte deel uit van de zgn. organisatie Woltersom. In 1940 werd het Nederlandse bedrijfsleven, onder leiding van bankdirecteur Woltersom, ingericht naar Duits model, waarbij nauw werd samengewerkt tussen de overheid en het bedrijfsleven dat werd vertegenwoordigd door de werkgevers. Het bedrijfsleven werd ingedeeld in verschillende sectoren. De Vakgroep Schildersbedrijf was onderdeel van de Bedrijfsgroep Bouw- en Aardewerkambachten. De Vakgroep Schildersbedrijf bleef na de Tweede Wereldoorlog bestaan. In 1954 werd de vakgroep opgeheven en is het secretariaat en een deel van de werkzaamheden overgegaan naar het Bedrijfschap voor het Schildersbedrijf.
Mebesal
De Commissie Mebesal (Meer en Beter Schilderwerk in Algemeen Belang) werd rond 1951 opgericht door werkgevers- en werknemersorganisaties en de Vakgroep Schildersbedrijf met als doel werkspreiding en werkverruiming. In 1954 werd Mebesal ondergebracht in een stichting. Mebesal was de bedenker van de Winterschilder, een middel om tijdelijke werkloosheid van schilders gedurende de wintermaanden tegen te gaan. Opdrachtgevers die binnenschilderwerk in de wintermaanden lieten uitvoeren, kregen subsidie. Die regeling werd in 1952, op initiatief van Mebesal, door de minister van Wederopbouw en Volkshuisvesting in het leven geroepen. Onder verantwoordelijkheid van de Rijksdienst voor de Uitvoering van Werken en de Vakgroep Schildersbedrijf werd de Mebesal belast met de dagelijkse leiding van de subsidieregeling. Die taak werd in 1955 door het Bedrijfschap voor het Schildersbedrijf overgenomen. Later kwam de uitvoering volledig in handen van het bedrijfschap. In 2002 is de regeling overgedragen aan het Opleidings- en Ontwikkelingsfonds voor het Schilders- en Onderhoudsbedrijf.
Stichting Productiviteitsverbetering Schildersbedrijf
In 1954 werd de Stichting Productiviteitsbevordering Schildersbedrijf opgericht door werkgevers- en werknemerspartijen uit de schilderbedrijfstak. Doel was de productiviteit van schildersbedrijven te bevorderen door het houden van bedrijfs(vergelijkend) onderzoek, het geven van voorlichting en advies over het gebruik van moderne materialen en de toepassing van speciale werkmethoden. Het secretariaat werd verzorgd door de Vakgroep Schildersbedrijf, later het Bedrijfschap voor het Schildersbedrijf.
Geschiedenis van het archiefbeheer
In 2003 is het archief van het Bedrijfschap voor het Schilders- en Afwerkingsbedrijf overgegaan naar het Hoofdbedrijfschap Afbouw en Onderhoud (sinds 2007 Bedrijfschap Afbouw). In 2013 is het archief van het Bedrijfschap voor het Schilders- en Afwerkingsbedrijf bewerkt. Het archief werd na de bewerking overgebracht naar het Nationaal Archief.
De verwerving van het archief
Het archief is in mei 2014 door het bedrijfschap Afbouw overgebracht naar het Nationaal Archief, krachtens art. 12 van de Archiefwet 1995.
Inhoud en structuur van het archief
Inhoud
Het archief bevat een serie verslagen van bestuursvergadering en jaarplannen.
Selectie en vernietiging
Een deel van het archief werd vernietigd aan de hand van de Lijst van voor vernietiging in aanmerking komende archiefbescheiden van lichamen ingesteld op grond van het Tweede Hoofdstuk van de Wet op de Bedrijfsorganisatie, 30 januari 1979 nr. 197.820, gepubliceerd in de Staatscourant van 8 juni 1979, nr. 115. De vernietiging van het archief heeft plaatsgevonden in de periode 2003-2006 en op 13 augustus 2013 met behulp van een papierversnipperaar. Een beknopt overzicht van de documenten die volgens de vernietigingslijst vernietigd zijn:
• correspondentie
• interne correspondentie, mededelingen en memo's
• financiële administratie
• registratie- en heffingsbesluiten
• technische adviezen aan bedrijven
• administratie en subsidiebesluiten inzake de Winterschilder.
Aanvullingen
Er zijn geen aanvullingen te verwachten.
Ordening van het archief
De ordening is naar onderwerp.
Aanwijzingen voor de gebruiker
Openbaarheidsbeperkingen
Volledig openbaar.
Materiële beperkingen
Het archief kent geen beperkingen voor het raadplegen van stukken als gevolg van slechte materiële staat
Andere toegang
Voor dit archief is geen andere toegang beschikbaar
Aanvraaginstructie
Openbare archiefstukken kunnen online worden aangevraagd en gereserveerd. U kunt dit ook via de terminals in de studiezaal van het Nationaal Archief doen. Om te kunnen reserveren dient u de volgende stappen te volgen:
U maakt een profiel aan op www.gahetna.nl, en logt vervolgens in
Via de archiefinventaris (alleen de beschrijvingen met rode nummers) selecteert u het gewenste archiefstuk door op de knop 'Reserveren' te klikken
In het volgende scherm geeft u aan op welke dag u het archiefstuk wilt inzien
Indien u zich bevindt in de studiezaal en een tafelnummer heeft ontvangen kunt u dit nummer vermelden. Als u geen tafelnummer heeft kunt u tafelnummer 777 laten staan
Vervolgens bevestigt u uw reservering door deze te versturen.
Verwant materiaal
Bewaarplaats van originelen
Niet van toepassing.
Beschikbaarheid van kopieën
Het archief bevat geen inventarisnummers die in kopievorm beschikbaar zijn.
Afgescheiden archiefmateriaal
Niet van toepassing.
Verwante archieven
Publicaties
Dijkstra, G.S.A., F.M. van der Meer en J.W. van der Meer (red), Productschappen en Bedrijfschappen onderzocht (Alphen aan den Rijn 1995)
Een schap op maat. Advies inzake de hergroepering van het stelsel van PBO-lichamen (Den Haag 1997)
Hergroepering binnen het PBO-stelsel. Standpunt over de hergroepering van de product- en bedrijfschappen (Den Haag 1997)
Hoofdlijnen van de PBO. Zicht op ontstaan, achtergronden, taken en de werkwijze van de publiekrechtelijke bedrijfsorganisatie (Den Haag 1988)
Kernactiviteiten produkt- en bedrijfschappen. Bedrijfslichamen in veranderend perspectief: van politieke blauwdruk naar zakelijk arrangement (Den Haag 1995)
Productschappen en bedrijfschappen en het Europese Gemeenschapsrecht (Den Haag 1994)
Rapport van de Commissie publiekrechtelijke bedrijfsorganisatie van het Nederlands verbond van vakverenigingen (Amsterdam z.j.)
Bijlagen
Geen bijlagen
Beschrijving van de series en bestanddelen
- BEDRIJFSCHAP VOOR HET SCHILDERS- EN AFWERKINGSBEDRIJF
  - Stukken van algemene aard
    - Jaarverslagen, 1954- 1998; 1-4; 4 pakken
      - 1954- 1964, 1
      - 2 1965- 1967, 1970, 1971, 1973- 1979, 2
      - 3 1979, 1987, 1988, 1990, 1991- 1993, 3
      - 4 1994- 1998, 4
    - Verslagen, notulen en overige vergaderstukken van het voorlopig bestuur., 1953-1954; 5; 1 omslag
    - Verslagen, notulen, bijlagen en overige vergaderstukken van bestuursvergaderingen., 1954- 2002; 6-80; 75 pakken
      - 1954, 6
      - 1955 januari- april, 7
      - 1955 juli- december, 8
      - 1956, 9
      - 1957, 10
      - 1958, 11
      - 1959, 12
      - 1960, 13
      - 1961, 14
      - 1962, 15
      - 1963, 16
      - 1964, 17
      - 1965, 18
      - 1966, 19
      - 1967, 20
      - 1968, 21
      - 1980 januari- september, 22
      - 1980 september- december, 23
      - 1981 januari- juni, 24
      - 1981 juli- december, 25
      - 1982 januari- juni, 26
      - 1982 juli- december, 27
      - 1985 januari- februari, 28
      - 1985 mei- november, 29
      - 1986, 30
      - 1987, 31
      - 1988, 32
      - 1989 januari- mei, 33
      - 1989 oktober- december, 34
      - 1990, 35
      - 1991 januari- december, 36
      - 1991 november- december, 37
      - 1992 januari- april, 38
      - 1992 mei, 39
      - 1992 juni- september, 40
      - 1992 oktober- december, 41
      - 1993 januari- april, 42
      - 1993 mei- augustus, 43
      - 1993 januari- september, 44
      - 1993 november- december, 45
      - 1994 januari- april, 46
      - 1994 mei- augustus, 47
      - 1994 september- december, 48
      - 1994 januari- juni, 49
      - 1994 september- november, 50
      - 1995 januari- maart, 51
      - 1995 maart- juni, 52
      - 1995 augustus- september, 53
      - 1995 oktober- december, 54
      - 1995 mei- december, 55
      - 1996 januari- februari, 56
      - 1996 februari- maart, 57
      - 1996 mei- augustus, 58
      - 1996 september- december, 59
      - 1996 maart- december, 60
      - 1997 januari- februari, 61
      - 1997 maart- mei, 62
      - 1997 september, 63
      - 1997 november- december, 64
      - 1997 februari- april, 65
      - 1997 mei- december, 66
      - 1998 april- mei, 67
      - 1998 augustus- oktober, 68
      - 1998 september- december, 69
      - 1998 december, 70
      - 1999 januari- maart, 71
      - 1999 april- november, 72
      - 1999 november- december, 73
      - 2000 februari- april, 74
      - 2000 mei- oktober, 75
      - 2001 februari- juli, 76
      - 2001 augustus, 77
      - 2001 maart- juni, 78
      - 2001 november, 79
      - 2002, 80
    - Beleidsplannen, 1993-1998; 81; 1 omslag
    - Jaarplannen, 1992- 1999; 82; 1 omslag
  - Stukken betreffende afzonderlijke onderwerpen
    - Financieel beheer
      - Begrotingen, 1954- 2002; 83-84; 2 pakken
        - 1954- 1986, 83
        - 1987- 2002, 84
      - Jaarrekeningen, 1954- 2002; 85-119; 35 pakken
        - 1954- 1955, 85
        - 1956, 86
        - 1957, 87
        - 1958, 88
        - 1959, 89
        - 1960, 90
        - 1961, 91
        - 1962, 92
        - 1963, 93
        - 1964, 94
        - 1965, 95
        - 1966, 96
        - 1967, 97
        - 1968, 98
        - 1969, 99
        - 1970, 100
        - 1971, 101
        - 1972, 102
        - 1973, 103
        - 1974, 104
        - 1975, 105
        - 1976, 106
        - 1977, 107
        - 1978, 108
        - 1979, 109
        - 1980, 110
        - 1981, 111
        - 1982, 112
        - 1983, 113
        - 1984, 114
        - 1985, 115
        - 1986, 116
        - 1987, 117
        - 1988, 118
        - 1989- 2002, 119
      - Accountantsverslagen, 1954-1978; 120; 1 pak
    - Verordeningen
      - Verordeningen inzake de algemene en bestemmingsheffingen., 1956- 2002; 121; 1 pak
      - Verordeningen inzake registratie en inzage boeken en bescheiden., 1960-1998; 122; 1 omslag
      - Verordeningen inzake vergoeding Voorzitter en vacatiegelden., 1956- 2002; 123; 1 pak
      - Verordeningen inzake salaris- en arbeidsvoorwaarden van het personeel van het bedrijfschap., 1956-1983; 124; 1 pak
      - Verordening inzake medewerking Vestigingswet Bedrijven 1954., 125; 1 stuk
      - Verordening inzake retributie tariefaanvragen., 1961; 126; 1 stuk
      - Verordening inzake de waarde van vakantiebonnen., 1958; 127; 1 stuk
    - Overige onderwerpen
      - Reglement van orde, 1955; 128; 1 stuk
      - Totstandkoming van het Instellingsbesluit, 1951- 1954; 129; 1 pak
      - Wijziging van het Instellingsbesluit, 1990- 1999; 130-131; 2 pakken
        - Bestanddeel 1, 130
        - Bestanddeel 2, 131
      - Subsidieregeling Winterschilder, subsidievoorwaarden, verslagen en rapporten., 1955- 1992; 132; 1 pak
- COMMISSIE TOT ORDENING VAN HET SCHILDERSBEDRIJF
  - Overeenkomst tot stichting van de Commissie tot ordening van het Schildersbedrijf (C.O.S.), reglement van C.O.S. en organen., 1941; 133; 1 omslag
  - Notulen van bestuursvergaderingen, verslagen en diverse correspondentie., 1939- 1942; 134; 1 omslag
- VAKGROEP SCHILDERSBEDRIJF
  - Jaarverslagen, 1943, 1945- 1947; 135; 1 omslag
  - Verslagen en notulen van bestuursvergaderingen, 1942- 1951; 136; 1 pak
  - Artikel over de vakgroep in de Tweede Wereldoorlog, z.j.; 137; 1 omslag
- MEBESAL
  - Statuten, 1954; 138; 1 omslag
  - Jaarverslagen, jaarrekeningen, subsidievoorwaarden, promotiemateriaal inzake de subsidieregeling en diverse correspondentie, 1951- 1959; 139; 1 pak
- STICHTING PRODUCTIVITEITSBEVORDERING SCHILDERSBEDRIJF
  - Statuten, 1954; 140; 1 stuk
  - Verslagen, correspondentie en onderzoeksrapporten, 1953-1960; 141; 1 pak